【裁判字號】    99,上易,658
【裁判日期】    991014
【裁判案由】    傷害
【裁判全文】
臺灣高等法院臺中分院刑事判決         99年度上易字第658號
上  訴  人
即  被  告  丙○○
選任辯護人  蔡慶文律師
上列上訴人因傷害案件，不服臺灣臺中地方法院99年度易字第38
6號中華民國99年3月30日第一審判決（起訴案號：臺灣臺中地方
法院檢察署98年度偵字第24125號），提起上訴，本院判決如下
：
    主  文
原判決撤銷。
丙○○犯傷害罪，處拘役參拾日，如易科罰金，以新臺幣壹仟元
折算壹日。
    事  實
一、丙○○於民國98年8月30日18時25分許，駕駛車牌號碼878-N
    L號營業用小客車，行經臺中市○○區○○路693之3號前時
    ，因不滿同向由戊○○所駕駛之車牌號碼Y2-7873號自用小
    客車行駛過慢，且不讓其超車，乃將其車輛駛向前面，並將
    戊○○之上開車輛攔下。復基於傷害他人身體之犯意，出手
    毆打戊○○之左肩部、背部，致戊○○受有左肩挫傷、左上
    背多處撕裂傷、左肩撕裂傷等傷害。
二、案經戊○○訴由臺中市警察局第六分局報告臺灣臺中地方法
    院檢察署檢察官偵查起訴。
    理    由
壹、證據能力方面
一、按從事業務之人於業務上或通常業務過程所須製作之紀錄文
    書、證明文書，除顯有不可信之情況外，依刑事訴訟法第15
    9條之4第2款規定，得為證據。卷附歐陽骨科外科診所病歷
    摘要（本院卷第40頁）及診斷證明書（警卷第12頁），係屬
    從事醫療業務之醫師於業務上所須製作之證明文書，且並無
    顯不可信之情況，依前揭規定，得為證據。
二、復按刑事訴訟法第159條之2規定，被告以外之人於檢察事務
    官、司法警察官或司法警察調查中所為之陳述，與審判中不
    符時，其先前之陳述具有較可信之特別情況，且為證明犯罪
    事實存否所必要者，得為證據。係指被告以外之人於審判中
    ，以證人身分依法定程序到場具結陳述，並接受被告之詰問
    ，而其陳述與先前在檢察事務官、司法警察官或司法警察調
    查中所為之陳述不符時，為前提要件。倘證人於檢察事務官
    、司法警察官或司法警察調查中所為之陳述，與審判中結證
    之情形相符時，即應直接採用審判中之陳述作為證據，不得
    再引用其於檢察事務官、司法警察官或司法警察調查中所為
    之陳述採為證據（最高法院99年度台上字第4417號判決意旨
    參照）。本件被告及其辯護人爭執告訴人於警詢及檢察事務
    官訊問時所為陳述之證據能力，惟告訴人戊○○業於本院審
    理時具結作證，且其證詞與其在警詢、檢察事務官訊問時所
    為之陳述大致相符，則本院即直接採用告訴人戊○○於本院
    審判中之陳述作為證據。
貳、實體方面
一、訊據被告丙○○固坦承於上開時、地，駕駛車牌號碼878-NL
    號營業用小客車，與戊○○因超車問題而生口角，然矢口否
    認有何傷害戊○○之犯行，辯稱：當天其開計程車，因為趕
    時間，但戊○○開得很慢，其按喇叭，然戊○○故意不讓其
    過去，所以其超車，並下來跟他理論，戊○○坐在車上，並
    將車窗搖下來，其只在戊○○車窗上面跟他說大家都是好兄
    弟，不要爭道讓其先過，後來戊○○就拿手機打電話，其不
    知道他打給誰，其怕他叫圍事的人來，其很害怕，所以就先
    開車離開，其並沒有打戊○○云云。然查：
(一)、上開犯罪事實，業據告訴人戊○○於本院審理時證稱：「在
    98年8月30日下午大約6時18分左右，在福星路上我開車在被
    告前面，當時被告．．．越過我的車，嫌我開車速度太慢，
    因為前面有黃昏市場及人潮，我沒有辦法讓道。後來被告超
    車後，被告的車頭就阻礙我的車，並下車向我走過來，到我
    駕駛座旁邊。我沒有下車，我只有把車窗打開，被告跟我說
    『大家都是兄弟，你不讓我過是想怎麼樣？』我跟被告說『
    前面都是人，我沒有辦法讓你過。』我跟他說我要報警處理
    。我的手機是放在右側駕駛座坐墊上，我身體轉過去拿手機
    ，被告就打我左肩（即第一次動手），當時我正要拿手機，
    但因為震動力，讓我的手機掉到腳踏板，我身體彎下去撿的
    時候他對我動手（即第二次動手）。我打電話報警的時候，
    他都還有聽到，當時有勤務中心1分43秒的通話可以證明，
    管區警員先到場之後，被告才跑掉。第三次動手是在我打完
    電話報警後，他又打我。」、「（當時你有抵抗或反擊嗎？
    ）沒有。」、「（請求再確認你受傷部分是哪些地方？）我
    只記得是左肩的部位，這需要驗傷。」、「（為何在案發隔
    天才驗傷？為何不當天去驗傷？）因為當時是星期日晚上應
    該很晚了，沒有診所在開。警員拍照部分，就表示被告有動
    手打人。」、「（依你剛才所述，被告打你，為何你左手臂
    是整個紅色抓傷的痕跡？而不像打傷的痕跡？）被告打完之
    後還有抓。被告的手一直向我伸過來要拿我的手機，但我沒
    有認為他有要搶我手機。」等語屬實，並有丁○○醫師出具
    之病歷說明1份、歐陽骨科外科診所診斷證明書1份在卷可稽
    。
(二)、依卷附歐陽骨科外科診所診斷證明書所載：告訴人於98年8
    月31日前往就診，其病名為：「左肩挫傷、左上背多處撕裂
    傷、左肩撕裂傷。」；另依丁○○醫師出具之病歷載明：「
    〈理學檢查〉：左肩關節運動範圍受限、左上背部及左肩部
    多處撕裂傷，約3.5至4公分長不等。〈診斷〉：(1)左肩旋轉
    環膜挫傷。(2)背部及左肩多處開放性傷口。」。而警員受理
    告訴人之報案後，在臺中市警察局第六分局西屯派出所內，
    亦就告訴人之左肩部位拍攝有照片2紙（警卷第21頁），照
    片中可明顯看出告訴人左肩皮膚上，有大面積紅條傷痕。且
    證人即乙○○警員於本院審理時證稱：「（告訴人該次的報
    案筆錄，是否是你製作的？）是。」、「（請問現在所提示
    的照片，是由你所拍攝嗎？）是我自己拍的。」、「（這照
    片上的攝影日期紀錄為98年9月3日？）可能攝影時間我沒有
    改到，應該是98年8月30日。」、「當時我有跟告訴人說把
    受傷的部位讓我拍照，只有照片所示部分。」、「他受傷的
    部分是類似被抓紅色痕跡，不是很嚴重，當天我請他去驗傷
    ，告訴人說他先報案，他之後再自行去驗傷。」、「（你們
    同仁到場的時候，告訴人有在場，告訴人是否跟你們警員一
    同到警局製作筆錄？）警員是騎摩托車，告訴人是自行開車
    過去。」、「（上開所提示照片，你說上面的日期因為忘記
    調整，但是照片上攝影時間欄的日期是你自己寫的，記載為
    98年9月3日？）是我打錯，照片是製作筆錄時，當天拍攝的
    。」、「（告訴人跟警員到派出所去，你們當場拍攝告訴人
    身上抓傷傷痕部位？）對。」、「（告訴人向你們說這傷痕
    是被告所抓傷的？）對。」等語，顯見告訴人於警員到達現
    場處理後即駕車隨同警員返回派出所製作筆錄，並由警員即
    時將其受傷之部位拍照存證。而依上開診斷證明書、病歷及
    照片所示，告訴人戊○○所受傷害部位及傷害之程度，與告
    訴人指訴遭被告毆打之部位為左肩部位，亦有遭被告抓傷等
    情尚屬相符。
(三)、被告雖辯稱：其年紀也60歲了，怎麼可能跟40多歲的人吵架
    ，其自己也有病，不可能出手打告訴人，告訴人不知道在想
    什麼，小事情就來提告云云。然查，本件係因被告駕駛車輛
    自後方欲超越告訴人車輛，卻遭告訴人不肯相讓，被告即於
    超車後，攔下告訴人車輛質問，此發生原因為被告所坦認，
    則被告在本件糾紛起始之際，顯然是主動尋釁，當時絕非謙
    謙和氣之藹藹長者。而本件發生經過亦非告訴人與被告互毆
    ，或雙方發生扭打，並無雙方均有受傷之情形。而告訴人為
    車輛駕駛人，其駕駛位置左側為車窗，故而受傷之部位均在
    身體左側，且因係開車窗與被告發生衝突，故而受傷部位集
    中在左肩位置，觀此受傷情形及告訴人陳述之內容，實相符
    合。是以，本院認為告訴人之指訴應屬可採。
(四)、綜上所述，被告確有傷害告訴人之行為，其所辯無非卸飾之
    詞，不足採信，事證明確，其犯行應可認定。
二、核被告所為，係犯刑法第277條第1項之傷害罪。原審認被告
    罪證明確，因予論罪科刑，固非無見。惟原判決對於其認定
    犯罪事實所引用之證據俱未說明何以有證據能力，自有未洽
    。被告上訴意旨猶執前詞否認犯罪，雖無理由，惟原判決既
    有上開可議之處，即屬無可維持，自應由本院予以撤銷改判
    。爰審酌被告係國小學歷，從事計程車駕駛業、被告前均無
    任何犯罪前科，此有臺灣高等法院被告前案紀錄表在卷可稽
    、本件雙方因超車細故發生爭執，被告即出手傷人，惟告訴
    人所受之傷害尚非嚴重、被告並未賠償告訴人，及其犯罪後
    之態度等一切情狀，量處如主文第2項所示之刑，並諭知易
    科罰金之折算標準。
據上論斷，應依刑事訴訟法第369條第1項前段、第364條、第299
條第1項前段，刑法第277條第1項、第41條第1項前段，刑法施行
法第1條之1第1項、第2項前段，判決如主文。
本案經檢察官甲○○到庭執行職務。
中    華    民    國    99    年    10    月    14    日
            刑事第八庭  審判長法  官  羅  得  村
                              法  官  李  雅  俐
                              法  官  簡  源  希
上列正本證明與原本無異。
不得上訴。
                              書記官  李  宜  珊
中    華    民    國    99    年    10    月    14    日
附錄論罪科刑法條：
刑法第277條第1項
傷害人之身體或健康者，處 3 年以下有期徒刑、拘役或 1 千元
以下罰金。

司法院資訊處製作；財團法人民間司法改革基金會備份。
